【裁判字號】    96,訴,2562
【裁判日期】    970306
【裁判案由】    回復名譽
【裁判全文】
臺灣臺中地方法院民事判決  96年度訴字第2562號
原      告  乙○○
被      告  甲○○
當事人間回復名譽事件，本院判決如下：
    主    文
原告之訴及假執行聲請均駁回。
訴訟費用由原告負擔。
    事實及理由
一、本件原告起訴主張：詳如附件。
    並聲明：
    (一)先位聲明：
    (1)請求判決被告應於中時、聯合、自由頭版二分之一刊登公
      正律師聲明啟事（詳附件第2頁）三次，及於台視、華視
      、中視、民視、東森、TVBS、中天八大電視台19點至21點
      以每分鐘50字朗讀啟事二次，以回復原告之信譽。
    (2)願供擔保請准宣告假執行。
    (二)備位聲明：請求判決被告應另製作判決違背法令上訴書以
                符程式。
二、被告未提出書狀作何聲明或陳述。
三、按原告之訴，依其所訴之事實，在法律上顯無理由者，法院
    得不經言詞辯論，逕以判決駁回之，民事訴訟法第249條第2
    項定有明文；故依原告訴狀內所記載之事實觀之，在法律上
    顯然不能獲得勝訴之判決者，自得不經言詞辯論，逕以判決
    駁回之 (最高法院62年台上字第845號判例意旨可資參照)。
  (一)先位之訴部分：
    按不法侵害他人之身體、健康、名譽、自由、信用、隱私、
    貞操或不法侵害其他人格法益而情節重大者，被害人雖非財
    產上之損害，亦得請求賠償相當之金額。其名譽被侵害者，
    並得請求回復名譽之適當處分。民法第195條第1項固定有明
    文，惟所謂名譽係指人在社會上之評價，通常指人格在社會
    生活上所受的尊重；而侵害名譽，則係指以言語、文字、漫
    畫或其他方法貶損他人在社會上的評價，使其受到他人憎惡
    、蔑視、侮辱、嘲笑、不齒與其來往。本件原告主張被告為
    其於台灣高等法院台中分院94年度上訴字第822號及最高法
    院96年度台上字第354號偽造文書案件之選任辯護人，而最
    高法院96年度台上字第354號業將上訴人上訴駁回，惟原告
    認被告對於違法判決提起合法之上訴後，遭以不具上訴程式
    之侮辱性之羞辱時，亦不宜緘默，故提起本件請求被告如先
    位聲明之訴之判決，使被告有反駁及指摘上級法院判決有何
    違背法令，以盡律師負責監督法院判決之不當，以免侵害人
    權而違社會正義而提起本件訴訟云云。惟如前揭說明，得提
    起名譽受侵害而請求回復名譽之適當處分者，必以行為人故
    意或過失不法侵害被害人之名譽權者，始得提起，本件被告
    如原告主張僅係於台灣高等法院台中分院94年度上訴字第82
    2號及最高法院96年度台上字第354號偽造文書案件中原告之
    選任辯護人，對於原告之上述案件業已依法行使辯護人之職
    責，難認有何故意或過失不法侵害被告之名譽權，原告主張
    被告應以其先位聲明(1)之方式以回復其名譽，自屬無據，應
    予駁回。
  (二)備位之訴部分：
    原告另主張最高法院96年度台上字第354號判決以：台灣高
    等法院台中分院94年度上訴字第822偽造文書案件於審理期
    日或行調查證據期日，均已依刑事訴訟第95條之規定，為必
    要之告知，所踐行之訴訟程序並無違誤，認原告上訴意旨所
    指或就台中高分院94年上訴字第822號案件採證認事職權之
    適法行使，或係該判決已說明事項之任意指摘，與法律規定
    得為第三審上訴理由之違法情形，不相適合，而以原告上訴
    違背法律上之程式駁回原告之上訴。被告既為原告上述案件
    中之選任辯護人，原告自得請求被告再為製作判決違背法令
    之上訴書，故請求判決如備位之聲明云云。惟按裁判一經確
    定即不得再行聲明不服，經查本件原告經台中高分院94年上
    訴字第822號案件駁回其對本院93年訴字第603號偽造文書案
    件之上訴，復經最高法院96年台上字第354號判決駁回其對
    台中高分院94年上訴字第822號案件之上訴而確定，原告並
    就判處確定之1年2月有期徒刑，業於96年5月9日即發監執行
    ，此業經本院調閱台中地方法院檢察署96年執字第1944 號
    卷審閱無誤，是原告請求被告就其業已執行之確定判決再為
    製作判決違背法令之上訴書，於法無據，自無理由，亦應駁
    回。
四、綜上所述，本件原告之訴，依其所訴之事實，在法律上均顯
    無理由，本院自得不經言詞辯論，依民事訴訟法第249條第2
    項之規定，逕以判決駁回之。原告之訴既經駁回，其假執行
    之聲請，自失所附麗，亦應併予駁回。
五、訴訟費用負擔之依據：民事訴訟法第78條。
中    華    民    國    97    年    3    月     6    日
                  民事第二庭    法  官  涂秀玲
正本係照原本作成。
如對本判決上訴，須於判決送達後20日內向本院提出上訴狀。
中    華    民    國    97    年    3    月     6    日
                                書記官


司法院資訊處製作；財團法人民間司法改革基金會備份。
